【裁判字號】    92,上易,699
【裁判日期】    920310
【裁判案由】    賭博
【裁判全文】
臺灣高等法院臺中分院刑事判決                民國九十二年度上易字第六九九號
    上  訴  人
    即  被  告  甲○○
右上訴人因賭博案件，不服臺灣臺中地方法院九十二年度易字第四三八號，中華民國
九十二年三月十日第一審判決（起訴案號：臺灣臺中地方法院檢察署九十一年度偵字
第二四五七五號），提起上訴，本院判決如左：
    主      文
上訴駁回。
    事實及理由
一、本案經本院審理結果，認第一審判決認事用法及量刑均無不當，應予維持，並引
    用第一審判決書記載之事實、證據及理由（如附件）。
二、上訴人即被告甲○○在本院並未提出其他有利之證據，且已坦承犯行，其上訴意
    旨稱：係九二一震災全倒戶，請求宣告緩刑，邇後絕不再犯云云，然查六合彩賭
    博，每週二、四開獎一次，被告自承每期可抽取報酬新台幣二千五百元，至被查
    獲時止，已獲利十餘萬元等語，足見其獲利甚豐，係以賭博財物牟利，敗壞社會
    風氣，助長民眾僥倖投機心理，犯後對於共犯綽號「彩文」之人，亦不願說出其
    真實姓名，致無法追查繩之於法，是依其犯罪性質，犯後態度，尚不宜為緩刑之
    諭知，上訴為無理由，應予駁回。
三、據上論斷，應依刑事訴訟法第三百七十三條、第三百六十八條，判決如主文。
本案經檢察官乙○○到庭執行職務。
中      華      民      國      九十二     年     五      月   二十一   日
                                臺灣高等法院臺中分院刑事第二庭
                                      審判長法  官  羅  禮  政
                                            法  官  蔡  聰  明
                                            法  官  陳  欣  安
右正本證明與原本無異。
不得上訴。
                                            書記官  紀  美  鈺
中      華      民      國      九十二     年     五      月   二十二   日
                                                                        Ｒ
臺灣臺中地方法院刑事判決                          九十二年度易字第四三八號
    公  訴  人  臺灣臺中地方法院檢察署檢察官
    被      告  甲○○  男  四十五歲（民國○○○年○月○日生）
                        住臺中市○區○○路二七四號
                        身分證統一編號：Ｍ一四九六三八三號
右列被告因賭博案件，經檢察官聲請簡易判決處刑（九十一年度偵字第二四五七五號
），本院臺中簡易庭認不宜逕以簡易判決處刑，移由本院刑事庭依通常程序審理，本
院判決如左：
    主  文
甲○○共同連續意圖營利，聚眾賭博，處有期徒刑伍月，如易科罰金，以參佰元折算
壹日。
扣案之鶴仙子六合手冊壹本、投注單（大張）肆張、投注單（小張）壹本、傳真機、
計算機、電話各壹台、倍數單壹張，均沒收。
    事  實
一、甲○○明知姓名年籍不詳綽號「彩文」之成年男子係經營六合彩賭博之組頭，竟
    與之共同基於意圖營利之概括犯意聯絡，自民國九十一年六月十五日起至同年十
    二月二十日止，由甲○○提供其位在臺中市○區○○路二七四號住處之公眾得出
    入之場所，作為不特定人簽賭如附表所示六合彩賭博之賭博場所，於每週二、四
    下午五時許至六時許，連續聚集不特定賭客以打電話、傳真或親至上址簽選之方
    式，向甲○○下注簽選號碼，再由綽號「彩文」之成年男子前來拿取賭客簽選之
    牌支。於每週二、四晚上八時三十分許香港政府發行之六合彩券開後，即由甲
    ○○與綽號「彩文」之成年男子核對賭客簽選之號碼是否與前開開號碼相符，
    並共同連續以如附表所示之方法與賭客賭博財物。凡中者即可按如附表所示之
    簽賭種類贏得表列倍數不等之彩金，並由甲○○先行墊付或由綽號「彩文」者將
    彩金交付甲○○再轉交之；如未簽中，則賭客交付予甲○○之賭資悉歸綽號「彩
    文」之成年男子所有，甲○○則自每注中抽取新臺幣（下同）五元，作為提供賭
    客簽注牌支予綽號「彩文」者之報酬。合計甲○○與綽號「彩文」之成年男子共
    同以此方式經營六合彩賭博，每期均可收得賭資約二、三萬元，甲○○每期約可
    抽取約二千五百元之報酬，迄至九十一年十二月二十日止，其因此獲取之利潤總
    計約十萬餘元，均用以貼補家用。嗣於九十一年十二月二十日十八時五分許，經
    臺中市警察局第二分局員警持本院核發之搜索票前往上址執行搜索，當場查扣甲
    ○○所有並供經營六合彩賭博所用之鶴仙子六合手冊一本、投注單（大張）四張
    、投注單（小張）一本、傳真機、計算機、電話各一台、倍數單一張（起訴書多
    載簽注單十六張），而悉上情。
二、案經臺中市警察局第二分局報告臺灣臺中地方法院檢察署檢察官偵查起訴。
    理  由
一、訊之被告甲○○對於有於右揭時、地，提供簽注場所，接受賭客以打電話、傳真
    或親至其住所之方式簽選下注，再將牌支交給綽號「彩文」之成年男子，並核對
    香港六合彩開號碼，處理彩金給付事宜，且從中自每注抽取五元作為報酬等事
    實，固均坦承不諱，惟矢口否認有何與賭客對賭之犯行，辯稱：伊只是幫忙調牌
    而已云云。經查：
（一）被告前開自白，核與臺中市警察局第二分局員警於九十一年十二月二十日持本
      院核發之搜索票前往被告位在臺中市○區○○路二七四號住處執行搜索之結果
      相符，有搜索扣押筆錄一份及當場扣得之鶴仙子六合手冊一本、投注單（大張
      ）四張、投注單（小張）一本、傳真機、計算機、電話各一台、倍數單一張等
      物可資佐憑，另有現場示意圖一紙、照片一張在卷可稽，足徵被告之自白確與
      事實相符，堪予信採。
（二）次按凡以自己犯罪之意思而參與犯罪，無論其所參與者是否犯罪構成要件之行
      為，皆為正犯，其以幫助他人犯罪之意思而參與犯罪，其所參與者，苟係犯罪
      構成要件之行為，亦為正犯，必以幫助他人犯罪之意思而參與犯罪，其所參與
      者又為犯罪構成要件以外之行為，始為從犯。最高法院二十五年上字第二二五
    三號判例可資參照。又按賭博乃係以偶然之輸贏，以定財物得喪而言。在本件
      中，被告甲○○雖將賭客簽選之牌支號碼提供予綽號「彩文」者，再依每注抽
      取五元之報酬，然查，賭客簽選六合彩賭博號碼，均是以電話、傳真或親至被
      告住處之方式，向被告下注；被告將賭客之簽選號碼交付予綽號「彩文」者時
      ，亦會留存一份資料備份，並為賭客核對簽選之號碼是否與香港六合彩券開
      號碼相符；賭客應繳之賭資亦由被告收取，而中者之彩金亦係由被告先行墊
      付或由綽號「彩文」者交由被告再轉交之，賭客均係與被告接洽，並未與綽號
      「彩文」者接觸等情，均據被告供明在卷，基此，綽號「彩文」之成年男子雖
      係六合彩賭博之組頭，但所經營之六合彩事宜（包括賭客簽選號碼、交付賭資
      、核對號碼、給付彩金等等）悉由被告處理，足見被告所參與者，係屬賭博之
      構成要件行為至明，被告辯稱伊只是幫忙調牌，未與賭客對賭云云，委不可採
      。
（三）又被告甲○○自承其係因經濟不景氣，為貼補家用，才與綽號「彩文」者共同
      經營六合彩，且每期收取之賭資約有二、三萬元，每期可抽取之報酬均二千五
      百元，迄至被查獲時止，已獲取之利潤約十萬餘元等語，有警訊、偵查及本院
      審判筆錄可考，則其主觀上確有以經營六合彩賭博之方式營利之意圖，亦臻明
      確。
（四）綜上，本件事證明確，被告右開犯行，洵堪認定。
二、查被告與綽號「彩文」之成年男子共同意圖營利供給賭博場所聚眾賭博，核係犯
    刑法第二百六十八條意圖營利聚眾賭博及供給賭博場所罪；又兼與其他賭客同在
    公眾得出入之場所賭博財物，係犯同法第二百六十六條第一項前段之普通賭博罪
    。茲再析述如下：
（一）按刑法第二百六十八條規定之「供給賭博場所」，係指提供特定處所供人從事
      賭博行為而言；所稱「聚眾賭博」，係指聚集不特定人參與賭博之行為，且縱
      未於現實上同時糾集多數人於同一處所，而係聚集眾人之財物進行賭博者，例
      如六合彩組頭以電話或傳真之方式供人簽賭之行為，亦屬之。基此，被告甲○
      ○基於營利之意圖，提供其住處供不特定人以打電話、傳真或親至該址之方式
      簽選號碼賭博之行為，自與刑法第二百六十八條之意圖營利供給賭博場所罪及
      意圖營利聚眾賭博罪之構成要件均屬該當。
（二）次按刑法第二百六十六條第一項前段之罪，係以在公共場所或公眾得出入之場
      所賭博為要件。查本件被告甲○○提供不特定多數人簽選六合彩號碼之處所，
      係其販賣肉圓之店舖，業據被告供陳明確，並有現場照片一張在卷可憑，是以
      該處所雖同時係被告之住處，但因賭客前往簽選六合彩號碼之時間即每週二、
      四下午五時許至六時許，仍在肉圓生意營業時間內，本即屬公眾得出入之場所
      ；縱使當日並未經營肉圓生意，但因不特定多數人均可自由出入簽賭，參諸司
      法院第二廳七十九年三月十七日（）廳刑一字第二八四號之研究意見，應認
      該住所實際已成為公眾得出入之場所。從而，被告與賭客對賭之賭博行為，既
      在公眾得出入之場所為之，核被告所為，自亦該當刑法第二百六十六條第一項
      前段之普通賭博罪。
（三）被告甲○○與綽號「彩文」之成年男子間就上開犯行，有犯意之聯絡及行為之
      分擔，皆為共同正犯。公訴人漏未論被告與綽號「彩文」者間之犯意聯絡及
      分工情形，而未論以共同正犯，尚有未洽。
（四）被告自九十一年六月十五日起至九十一年十二月二十日被查獲止，先後多次之
      在公眾得出入之場所賭博財物、意圖營利供給賭博場所及意圖營利聚眾賭博等
      犯行，均時間緊接，分別觸犯構成要件相同之罪名，各係基於概括犯意為之，
      應各別依連續犯規定論以一罪，並依法加重其刑。又被告每期經營六合彩之種
      類雖有數種，但每期六合彩開獎前之各個接續舉動（包括在公眾得出入之場所
      賭博財物、供給賭博場所及聚眾賭博），均係當次在公眾得出入之場所賭博財
      物、意圖營利供給賭博場所及意圖營利聚眾賭博犯行之一部行為，且上開三部
      分，均係基於一個賭博犯意之決定，以達成同一犯罪之各個舉動，屬於法律概
      念之一行為。是以被告係以一行為同時觸犯普通賭博罪、意圖營利供給賭博場
      所罪及意圖營利聚眾賭博罪等三罪名，為想像競合犯，依刑法第五十五條規定
      ，應從情節較重之意圖營利，聚眾賭博罪處斷。
（五）爰審酌被告僅於八十四年間因賭博案件，經本院判處罰金銀元二千元，如易服
      勞役以銀元三百元折算一日，此後即無任何犯罪紀錄，素行良好，有臺灣臺中
      地方法院檢察署刑案資料查註紀錄表、臺灣高等法院被告全國前案紀錄表各一
      份在卷可憑，其本身雖在經營肉圓生意，但因景氣不佳，經濟狀況不良，始以
      經營六合彩之方式貼補家用，犯罪之動機、目的尚屬單純，然其以六合彩方式
      賭博財物牟利，敗壞社會風氣，助長民眾僥倖投機心理，影響正常經濟活動，
      所生危害不小，且經營之時間逾半年之久，每期可收取之賭資約二、三萬元，
      可抽取之報酬則有二千五百元，迄今已獲利約十萬餘元，所得利潤豐厚；再考
      之其犯罪手段平和，於犯後又能坦承犯行，態度良好等一切情狀，量處如主文
      第一項所示之刑，並諭知易科罰金之折算標準。
三、扣案之鶴仙子六合手冊一本、投注單（大張）四張、投注單（小張）一本、傳真
    機、計算機、電話各一台、倍數單一張，均係被告所有並供其違犯本件犯罪所用
    之物，業據被告供明在卷，應依刑法第三十八條第一項第二款規定宣告沒收。
據上論斷，應依刑事訴訟法第四百五十二條、第二百九十九條第一項前段，刑法第二
十八條、第五十六條、第二百六十六條第一項前段、第二百六十八條、第五十五條、
第四十一條第一項前段、第七十四條第一款、第三十八條第一項第二款，罰金罰鍰提
高標準條例第一條前段、第二條，判決如主文。
中      華      民      國      九十二      年      三      月    十    日
                                臺灣臺中地方法院刑事第二庭
                                    法  官  莊  嘉  蕙
右正本證明與原本無異。
如不服本判決，應於送達後十日內向本院提出上訴狀（須附繕本），上訴於臺灣高等
法院臺中分院。
                                    書記官
中      華      民      國      九十二      年      三      月    十    日
附錄論罪科刑法條
中華民國刑法第二百六十六條
在公共場所或公眾得出入之場所賭博財物者，處一千元以下罰金。但以供人暫時娛樂
之物為賭者，不在此限。
當場賭博之器具與在賭檯或兌換籌碼處之財物，不問屬於犯人與否，沒收之。
中華民國刑法第二百六十八條
意圖營利，供給賭博場所或聚眾賭博者，處三年以下有期徒刑，得併科三千元以下罰
金。
~FO
附表：
┌──┬─────┬──────────────────────────┐
│編號│俗      稱│  賭          博          方          式            │
├──┼─────┼──────────────────────────┤
│ 一 │二星      │設Ｏ一至四七之兩位數號碼四十七個，每支簽選兩個號碼，│
│    │          │直接核對每週四香港六合彩開獎六個號碼中之兩個，始為中│
│    │          │獎，賭客每簽一支賭資一百元，簽中者，可得五十七位彩金│
│   │          │。                                                  │
├──┼─────┼──────────────────────────┤
│ 二 │三星      │設Ｏ一至四十七之兩位數號碼四十七個，每支簽選三組號碼│
│    │          │，直接核對每週二、四香港六合彩開獎六個號碼中之三組，│
│    │          │始為中獎，賭客每簽一支賭資一百元，簽中者可得五百七十│
│    │          │倍彩金。                                            │
├──┼─────┼──────────────────────────┤
│ 三 │四星      │設０一至四十七之兩位數號碼四十七個，每支簽選四組號碼│
│    │          │，直接核對每週二、四香港六合彩開獎六個號碼中之四組，│
│    │          │始為中獎，賭客每簽一支賭資一百元，簽中者可得八千倍彩│
│    │          │金。                                                │
└──┴─────┴──────────────────────────┘


司法院資訊處製作；財團法人民間司法改革基金會備份。
